最高法院刑事判決　　　　　　　　　　　　　　　九十三年度台上字第六七一五號
　　上　訴　人　甲○○
　　選任辯護人　湯應欽律師
右上訴人因蔡春桂自訴偽造文書案件，不服台灣高等法院中華民國九十一年一月二十
五日第二審判決（九十年度上訴字第三二三七號，自訴案號：台灣板橋地方法院八十
九年度自字第三一一號），提起上訴，本院判決如左：
    主  文
上訴駁回。
    理  由
按刑事訴訟法第三百七十七條規定，上訴於第三審法院，非以判決違背法令為理由，
不得為之。是提起第三審上訴，應以原判決違背法令為理由，係屬法定要件。如果上
訴理由狀並未依據卷內訴訟資料，具體指摘原判決不適用何種法則或如何適用不當，
或所指摘原判決違法情事，顯與法律規定得為第三審上訴理由之違法情形，不相適合
時，均應認其上訴為違背法律上之程式，予以駁回。本件上訴人甲○○上訴意旨略稱
：(一)、本件與台灣高等法院台中分院八十九年度上易字第一四五七號確定判決認定上
訴人之犯罪事實，及上訴人於上開案件判決確定後之民國八十九年七月十日具狀自首
之犯罪事實，其犯罪時間接近，所犯罪名相同，本件與上開二案件有裁判上一罪關係
，應為前開確定判決既判力所及，原審未就本件諭知免訴，有適用法則不當之違法。
(二)、上訴人於參加自訴人蔡春桂召集之互助會之初，即告以林秀鳳、林素環為上訴人
之姊及堂姊，一住台中，一住土城，會款由上訴人負責，上訴人自始即無隱瞞而冒用
他人名義入會之故意。(三)、林素環於第一審詢以「被告（上訴人）有無跟你說過他用
你的名字跟了一個會要標？」時，據答稱：「我忘記了」，按林素環如未同意上訴人
借用其名義參加互助會，其答案應是「否定」，不可能有所保留而稱：「我忘了」，
且上訴人於八十六年間參加本件互助會時，與林素環並無金錢糾紛，林素環之夫向上
訴人投資之新台幣（下同）四十五萬元，亦已取回六萬元，嗣並於八十九年九月二十
六日雙方成立和解，不能因此臆斷林素環因上訴人積欠其債款，對上訴人存有戒心，
不可能同意上訴人以其名義參加互助會。又林素環係於八十八年底因向上訴人索回投
資款，雙方發生不睦，始否認同意上訴人以其名義參加互助會，上訴人並無冒用他人
名義填寫標單，冒標會款之犯行，原審對此未予調查審酌及說明，於法亦屬有違云云
。
惟查：原判決綜合自訴人蔡春桂之指訴，證人林素環、林秀鳳之證詞，卷附互助會單
及上訴人簽收會款之收據等證據，並參酌全案其餘卷證資料，本於事實審法院推理之
作用，認定上訴人有連續偽造及行使偽造私文書之犯行，已詳細說明其採證認事之理
由。對上訴人諉稱係在林素環、林秀鳳同意下，以其二人名義參加本件互助會並標取
會款云云；林秀鳳嗣亦附和上訴人之說詞，翻異改稱同意上訴人以其名義參加本件互
助會，及林素環嗣於第一審詢以：「被告（上訴人）有無跟你說過他用你的名字跟了
一個會要標會？」時，亦改稱：「我忘記了」云云，如何經查均與事實不符，不足採
信，亦皆已詳加說明。上訴意旨對原審之論斷，究有何違背經驗法則或論理法則之違
法情形，並未依據卷內資料為具體之指摘。上訴意旨(二)徒執陳詞，以其參加蔡春桂召
集之互助會之初，即告以林秀鳳、林素環為伊姊姊及堂姊，會款均由其負責，自始即
無隱瞞而冒用他人名義入會之故意；上訴意旨(三)則摘取原審捨棄不採，部分且與上訴
人有無冒名參加互助會，並偽造標單冒標會款之待證事實無關，部分則原判決已加說
明之事項，係以自己主觀片面意見，漫加解說，指其並無冒用他人名義製作標單，冒
標會款，復為單純之事實上爭辯，依首開說明，自非適法之第三審上訴理由。又按連
續犯之所謂基於概括犯意，必須其多次犯罪行為自始均在一個預定犯罪計畫以內，出
於主觀上始終同一犯意之進行，若中途另有新犯意發生，縱所犯為同一罪名，究非連
續其初發之意思，即不能成立連續犯。依原判決認定之事實，本件上訴人犯罪時間為
八十七年十月十日及八十八年一月一日。另依卷內資料，台灣高等法院台中分院八十
九年度上易字第一四五七號確定判決認定之犯罪時間為八十二年十二月二十六日起，
至八十三年三月八日間，二者之犯罪時間相隔已四年有餘。就上訴人自首之另案事實
觀之，其犯罪時間為八十六年十二月一日，與本件犯罪時間相隔亦已達十一月以上。
本件與上開二案件之犯罪時間，顯難認係「密接」，且本件上訴人係以冒名參加互助
會，並偽造標單冒標方式詐取會款，與上開二案件係以投資法拍屋為詞，詐騙投資金
之犯罪手法，亦不相同，自難認本件與上開二案件之犯罪行為自始即均在上訴人一個
預定犯罪計畫以內，出於主觀上始終同一犯意之進行之連續犯，原審據此認定本件係
上訴人另行起意而為，與台灣高等法院台中分院上開確定判決認定之事實並無連續犯
之裁判上一罪關係，非同一案件，於法自無不合。此部分上訴意旨所指，亦顯誤會。
綜上所述，本件上訴意旨所指，均與法律規定得為第三審上訴理由之情形不相適合，
其上訴違背法律上之程式，應予駁回。原判決認上訴人牽連犯詐欺取財罪部分，核屬
刑事訴訟法第三百七十六條第四款所列不得上訴於第三審法院之罪名，牽連之偽造及
行使偽造私文書重罪部分，上訴人之上訴既不合法，無從為實體上審理，詐欺取財輕
罪部分，自亦無從適用審判不可分原則，併同為實體上之審判，亦應從程序上予以駁
回。
據上論結，應依刑事訴訟法第三百九十五條前段，判決如主文。
中　　　華　　　民　　　國　　九十三　　年　　 十二 　　月　　二十三　　日
                              最高法院刑事第十一庭
                                  審判長法官  張　淳　淙
                                        法官  謝　俊　雄
                                        法官  蘇　振　堂
                                        法官  張　春　福
                                        法官  呂　丹　玉
      右正本證明與原本無異
                                              書  記  官
中　　　華　　　民　　　國　　九十四　　年　　  一  　　月　　　四　　　日
                                                                        Ｋ
